【裁判字號】    89,訴,1492
【裁判日期】    900129
【裁判案由】    搶奪等
【裁判全文】
台灣台南地方法院刑事判決                      八十九年度訴字第一四九二號
    公訴人  台灣台南地方法院檢察署檢察官
    被  告  丁○○
右列被告因搶奪等案件，經檢察官提起公訴（八十九年度營偵字第一七二三號），本
院判決如左：
    主  文
丁○○連續意圖為自己不法之所有，而搶奪他人之動產，累犯，處有期徒刑貳年。又
連續竊盜，累犯，處有期徒刑玖月，並於刑之執行完畢或赦免後，令入勞動場所強制
工作壹年。應執行有期徒刑貳年陸月，於刑之執行完畢或赦免後，令入勞動場所強制
工作壹年。
    事  實
一、丁○○於民國八十五年間因竊盜罪，經台灣彰化地方法院判處罰金新台幣（下同
    ）一千五百元確定，再於八十八年間因竊盜罪，由同法院判處有期徒刑六月確定
    ，甫於八十九年五月二十一日執行完畢，為有犯罪習慣之人，其仍不知悔改，竟
    分別基於概括之犯意為下列行為：
（一）於八十九年十二月十五日下午二時二十分許，騎乘機車行經嘉義縣民雄鄉○○
      路民雄陸橋處，適胡麗珠騎乘機車亦行經該地並因前方交通號誌為紅燈而停車
      等待，丁○○竟意圖為自己不法之所有，趁人不備之際，徒手搶奪胡麗枝置於
      機車腳踏板上之粉紅色皮包一個（內有胡麗珠戶口名簿一份、身分證及健保卡
      各一張、行動電話一支及現金一千餘元）。
（二）於八十九年時二月十六日下午八時許，在台南市○○路與中華東路交岔路口，
      甲○○騎乘機車行經該地因紅燈號誌而停車等待時，丁○○復基於前開意圖為
      自己不法所有之搶奪概括犯意，將機車停在甲○○之右側，並轉頭對甲○○說
      ：「小姐，你的錢包掉了」，乘甲○○彎腰查看錢包不及防備之際，徒手搶奪
      甲○○置於其所騎乘機車之腳踏板上的黑色背包一個（內有女用黑色皮夾一個
      、甲○○之匯豐銀行信用卡一張、台南企銀及聯邦銀行提款卡各一張、健保卡
      一張及現金一千五百元）。
（三）於八十九年十二月十八日凌晨一時許，在台南市○○○路○段三九九巷二十二
      弄八號前，見乙○○所有車號ＲＧＡ─一八三號之輕型機車上插有鑰匙一串，
      竟意圖為自己不法之所有，徒手竊取李海組所有之前揭機車及鑰匙，得手後供
      己騎用。
（四）於八十九年十二月十八日凌晨三時許，騎乘前揭竊得之機車，在台南市○○路
      三六七號前，復基於意圖為自己不法所有之竊盜概括犯意，以上開竊得之鑰匙
      打開李國璋所有，現由丙○○使用之車號ＮＨＣ─八五七號重型機車的龍頭鎖
      後騎乘之離去，並將上開竊得李海組所有之機車棄置於該地。嗣於八十九年十
      二月十八日下午四時五十分許，在台南縣北門鄉永華村九之一號前，丁○○因
      騎乘前開贓車為警當場查獲，並扣得車號ＮＨＣ─八五七號重型機車一部、甲
      ○○匯豐銀行信用卡一張、ＭＯＴＯＲＯＬＬＡ牌銀色五一六Ｃ型手機一支。
二、案經台南縣警察局學甲分局報請台灣台南地方法院檢察署檢察官偵查起訴。
    理  由
一、訊據被告丁○○於本院審理中對右揭事實坦承不諱，核與被害人甲○○、胡麗珠
    、乙○○、丙○○等人於警訊中之指述相符，被害人甲○○於警訊中並證稱：「
    該名行搶我之男子曾在行搶前以台語發音說：『小姐，你的皮包掉了』等語，現
    該名被警方查獲之男子（丁○○），請其重覆該句話，經我詳聽，該名男子之聲
    音與行搶我之男子極相似」，被告丁○○為前揭搶奪犯行之行為人，實甚明顯。
    此外並有台南縣警察局學甲分局贓物認領保管單三紙附卷可憑，事證明確，被告
    犯行洵堪認定。
二、核被告丁○○意圖為自己不法之所有，而搶奪他人動產之行為，係犯刑法第三百
    二十五條第一項搶奪罪；另意圖為自己不法之所有，而竊取他人之動產之行為，
    係犯刑法第三百二十條第一項竊盜罪。被告所犯前揭二罪之多次犯行，均時間緊
    接，方法相同，各觸犯構成要件相同之罪名，顯均係基於概括之犯意為之，應分
    別依連續犯之規定論以一罪，均依法加重其刑。又被告所犯上開二罪，犯意各別
    ，行為不同，應分論併罰。被告於八十九年十二月十五日在嘉義縣民雄鄉徒手搶
    奪胡麗珠皮包部分之犯罪行為，與前揭論罪科刑之搶奪甲○○背包部分，有連續
    犯之關係，已如前述，本院自應就屬於裁判上一罪之搶奪胡麗珠皮包部分一併加
    以裁判，附此敘明。又查被告曾因竊盜罪，經被台灣彰化地方法院於八十八年九
    月五日判處有期徒刑六月確定，八十九年五月二十一日執行完畢，有卷附台灣高
    等法院被告全國前案紀錄表可按，其受有期徒刑之執行完畢，五年內再犯有期徒
    刑以上之罪，為累犯，應依刑法第四十七條規定遞加重其刑。爰審酌被告犯罪動
    機單純係因為缺錢，犯罪所得現金約數千元之譜，犯後坦承犯行態度尚稱良好，
    惟甫出獄半年即又開始犯罪且犯罪頻率相當密集，足徵被告主觀上相當漠視刑法
    所保護之財產法益等一切情狀，量處如主文所示之刑。末查被告現年二十三歲，
    正值年富力強之際，卻先後於八十六年、八十八年間，均因犯竊盜罪，經分別判
    處罰金一千五百元、有期徒刑六月確定，並均已執行完畢，此有前揭台灣高等法
    院被告全國前案紀錄表可考，其甫於八十九年五月二十一日執行完畢，隨即又於
    同年十二月十五日起連續搶奪及竊取機車，顯見被告對於竊盜、搶奪等財產犯罪
    ，已成日常之惰性行為而有犯罪之習慣，且破壞社會治安甚大，爰依刑法第九十
    條諭知強制工作一年之保安處分。
三、公訴意旨另以被告於八十九年十二月十六日起至同年月十八日止在台南縣市一帶
    連續搶奪不詳人士之皮包，亦涉有搶奪罪嫌云云。經查公訴人認被告上開時段之
    多起搶奪犯行，除被告之自白外，並無被害人姓名、被搶奪財物及被搶奪地點等
    資料可供查證。按刑事訴訟法第一百五十六條第二項規定：「被告之自白，不得
    作為有罪判決之唯一證據，仍應調查其他必要之證據，以察其是否與事實相符」
    ，立法目的乃欲以補強證據擔保自白之真實性；亦即以補強證據之存在，藉之限
    制自白在證據上之價值，最高法院七十四年度台覆字第十號判例同此見解。本件
    被告丁○○雖於警訊中及偵查中自白從八十九年十二月十六日起至同年月十八日
    止在台南縣市一帶連續搶奪不詳人士之皮包，然此部分犯行，除被告之自白外，
    並無其他足以證明自白之犯罪事實確具有相當程度真實性之補強證據，揆諸前揭
    說明，就該部分搶奪罪嫌原應為無罪之認定，惟公訴意旨認此部份與前揭論罪科
    刑之搶奪甲○○的犯行係基於概括犯意為之，屬裁判上一罪，爰不另為無罪之諭
    知，併此敘明。
據上論斷，應依刑事訴訟法第二百九十九條第一項前段、刑法第五十六條、第三百二
十五條、第三百二十條、第四十七條、第五十一條第五款、第九十條第一項，判決如
主文。
中        華        民        國    九十    年    一    月    二十九    日
                                    台灣台南地方法院刑事第一庭
                                            法  官  陳振謙
右為正本證明與原本無異。
如不服本判決應於收受送達後十日內向本院提起上訴（須附繕本）。
                                            書記官  何小玉
中        華        民        國    九十    年    一    月    二十九    日
附錄本件論罪刻刑法條
刑法第三百二十條第一項
意圖為自己或第三人不法之所有，而竊取他人之動產者，為竊盜罪，處五年以下有期
徒刑、拘役或五百元以下罰金。
刑法第三百二十五條第一項
意圖為自己或第三人不法之所有，而搶奪他人之動產者，處六月以上五年以下有期徒
刑。


司法院資訊處製作；財團法人民間司法改革基金會備份。
